---
title: "Análisis Descriptivo"
output: word_document
date: "2023-07-02"
---

```{r setup, eval=FALSE, include=FALSE}
### Initial Configuration

rm(list = ls())
if(!require(pacman)) install.packages("pacman")
library(pacman)
p_load(tidyverse, # Manejar bases de datos
       fastDummies # Dumificar
)
install.packages("readxl")
library(readxl)

install.packages("knitr")

knitr::opts_chunk$set(echo = TRUE)
```

```{r loading_data, eval=FALSE, include=FALSE}
## Loading initial database

setwd("/Users/irina/Library/CloudStorage/OneDrive-Universidaddelosandes/Documentos compartidos/Bases_de_datos/Backup/")
datos <- read_excel("/Users/irina/Library/CloudStorage/OneDrive-Universidaddelosandes/Documentos compartidos/Bases_de_datos/Backup/Base_datos_trimestral.xlsx")
datos <- data.frame(datos)
```

```{r exploring_data, eval=FALSE, include=FALSE}
head(datos)
summary(datos)
str(datos)
names(datos)

# Creating the tax difference variable
names(datos)
datos$Dif_impuesto <- datos$Impuesto_renta_corp - datos$Impuesto_renta_COL

# Dealing with missing values
missing_values <- sort(sapply(datos, function(x) sum(is.na(x))), decreasing = TRUE)
missing_values

datos_filtered <- datos[complete.cases(datos$PIB_percapita), ]
datos_filtered <- datos_filtered[complete.cases(datos_filtered$IPC), ]
datos_filtered <- datos_filtered[complete.cases(datos_filtered$BC), ]

missing_values <- sort(sapply(datos_filtered, function(x) sum(is.na(x))), decreasing = TRUE)
missing_values

# Deleting COLCAP variable
datos_filtered <- datos_filtered[, -which(names(datos_filtered) == "COLCAP")]

save(datos_filtered, file = "/Users/irina/Documents/Repositorios/Impact_DTA_on_FDI_Colombia/stores/data.Rdata")

```

## Análisis descriptivo

## Variables macroeconómicas

La siguiente tabla presenta un resumen de las estadísticas descriptivas de las variables cuántitativas de la base de datos. Principalmente nos enfocamos en las variables macroeconómicas de los países.

```{r descriptive_statistics, echo=FALSE}

## Set working directory and load the DB
setwd("/Users/irina/Documents/Repositorios/Impact_DTA_on_FDI_Colombia/stores")
load("/Users/irina/Documents/Repositorios/Impact_DTA_on_FDI_Colombia/stores/data.Rdata")

# Calculating the descriptive statistics for the interest variables
variables <- c("IED", "Dif_impuesto", "PIB_tasa_crecimiento", "PIB_percapita", "IPC", "BC")

media <- colMeans(datos_filtered[, variables])
media <- format(media, digits = 2)

desviaciones <- apply(datos_filtered[, variables], 2, sd)
desviaciones <- format(desviaciones, digits = 2, scientific = FALSE)

minimo <- apply(datos_filtered[, variables], 2, min)
minimo <- format(minimo, digits = 2, scientific = FALSE)

maximo <- apply(datos_filtered[, variables], 2, max)
maximo <- format(maximo, digits = 2, scientific = FALSE)

summary_table <- data.frame(Variable = variables, 
                            Media = media, 
                            Desviaciones.Std = desviaciones,
                            Mínimo = minimo,
                            Máximo = maximo)

library(knitr)
summary_table <- knitr::kable(head(summary_table[, 1:5]), "simple")
print(summary_table)

```
```{r descriptive_statistics_IED, echo=FALSE}
hist(datos_filtered$IED, xlab = "IED", ylab = "Frecuencia", main = "Histograma de flujos IED hacia Colombia", breaks = 40)

# IED higher than zero
IED_mayores_a_cero <- sum(datos_filtered$IED > 0)

# Calculating the percentage
porc_mayores_a_cero <- (IED_mayores_a_cero / length(datos_filtered$IED)) * 100

# Print the result
cat("El", porc_mayores_a_cero, "% de los datos son mayores a cero en la variable IED.")


```

```{r descriptive_statistics_BC, echo=FALSE}

# BC histogram
options(scipen = 999)

hist(datos_filtered$BC, xlab = "Balanza Comercial", ylab = "Frecuencia", 
     main = "Balanza Comercial entre Colombia y los países", 
     breaks = 50, xlim = c(-3900000, 2100000))

# BC less than zero
BC_menores_a_cero <- sum(datos_filtered$BC < 0)

# Calculating the percentage
porc_menores_a_cero <- (BC_menores_a_cero / length(datos_filtered$BC)) * 100

# Print the result
cat("El", porc_menores_a_cero, "% de los datos son menores a cero en la variable BC.")

```

## Variables termómetro para la economía mundial

De igual manera, se presentan las estadísticas descriptivas para variables que sirven como termómetro de la economía mundial, como el índice S&P 500 y el precio representativo del petróleo Brent. De igual manera, se incluye un efecto fijo de tiempo que corresponde a la distancia en Km de cada país con Colombia.

```{r descriptive_statistics2, echo=FALSE}
variables_mundo <- c("S.P_500", "Brent", "Distancia_km")

mediaw <- colMeans(datos_filtered[, variables_mundo])
mediaw <- format(mediaw, digits = 2)

desviacionesw <- apply(datos_filtered[, variables_mundo], 2, sd)
desviacionesw <- format(desviacionesw, digits = 2, scientific = FALSE)

minimow <- apply(datos_filtered[, variables_mundo], 2, min)
minimow <- format(minimow, digits = 2, scientific = FALSE)

maximow <- apply(datos_filtered[, variables_mundo], 2, max)
maximow <- format(maximow, digits = 2, scientific = FALSE)

summary_tablew <- data.frame(Variable = variables_mundo, 
                            Media = mediaw, 
                            Desviaciones.Std = desviacionesw,
                            Mínimo = minimow,
                            Máximo = maximow)

print(summary_tablew)

```

Luego de revisar las estadísticas descriptivas, se obesrva que para la IED, el valor máximo de flujos entrantes a Colombia se presentó con Chile en el último trimestre del 2012, sin embargo, se observa que la media de IED de Chile es de USD $121,50 millones, y en el histograma se observa un único valor por encima de USD $2500 millones.

```{r details_outliers, echo=FALSE}
## Dealing with outliers

# Mean Chile
mean_IED_Chile <- mean(datos_filtered$IED[datos_filtered$País == "Chile"])
print(mean_IED_Chile)

# Chile IED
datos_chile <- datos_filtered$IED[datos_filtered$País == "Chile"]

# Histogram
hist(datos_chile, xlab = "IED", ylab = "Frecuencia", main = "Histograma de IED proveniente de Chile", breaks = 30)


```
Algo similar sucede con el valor mínimo de flujos entrantes, ya que también parece ser un valor atípico. El valor mínimo se presentó con Países Bajos, también en el último trimestre del 2012. La media de IED de Chile es de USD $89,83 millones, y en el histograma se observa un único flujo negativo por debajo de USD $2000 millones.

```{r details_outliers2, echo=FALSE}
# Mean Países Bajos
mean_IED_PaisesBajos <- mean(datos_filtered$IED[datos_filtered$País == "Países Bajos"])
print(mean_IED_PaisesBajos)

# Países Bajos IED
datos_paisesbajos <- datos_filtered$IED[datos_filtered$País == "Países Bajos"]

# Histogram
hist(datos_paisesbajos, xlab = "IED", ylab = "Frecuencia", main = "Histograma de IED proveniente de Países Bajos", breaks = 30)

```
A partir de lo anterior, se identifica que los valores máximo y mínimo que se están observando en los datos para la IED corresponden a valores atípicos, por lo tanto se imputará el promedio de la IED para Chile y Países Bajos respectivamente, sin considerar el valor atípico de cada país para el cálculo de la media.

- Para Chile, la media pasó de USD $121,5 millones a USD$81,12 millones. Este valor se imputará en el valor máximo de IED correspondiente a Chile.
- Para Países Bajos, la media se incrementó de USD $89,83 millones a USD $127,54 millones. Este valor negativo se imputará en el valor mínimo de IED correspondiente a Países Bajos.

```{r details_outliers3, echo=FALSE}
# Calculating the mean without outliers for Chile and Países Bajos
datos_chile <- datos_filtered$IED[datos_filtered$País == "Chile" & datos_filtered$IED != max(datos_filtered$IED[datos_filtered$País == "Chile"], na.rm = TRUE)]

mean_IED_Chile <- mean(datos_chile, na.rm = TRUE)
print(mean_IED_Chile)

datos_paisesbajos <- datos_filtered$IED[datos_filtered$País == "Países Bajos" & datos_filtered$IED != min(datos_filtered$IED[datos_filtered$País == "Países Bajos"], na.rm = TRUE)]

mean_IED_PaisesBajos <- mean(datos_paisesbajos, na.rm = TRUE)
print(mean_IED_PaisesBajos)

# Imputing the values

# Chile
datos_filtered$IED[datos_filtered$País == "Chile" & datos_filtered$IED == max(datos_filtered$IED[datos_filtered$País == "Chile"], na.rm = TRUE)] <- mean_IED_Chile

# Países Bajos
datos_filtered$IED[datos_filtered$País == "Países Bajos" & datos_filtered$IED == min(datos_filtered$IED[datos_filtered$País == "Países Bajos"], na.rm = TRUE)] <- -mean_IED_PaisesBajos

```

Luego de imputar las medias de cada país para remplazar los valores atípicos, se muestra a continuación el histograma de IED para Chile y Países Bajos. Se puede ver que ya no se presentan valores atípicos.

```{r details_outliers4, echo=FALSE}

# Histogram Chile
hist(datos_chile, xlab = "IED", ylab = "Frecuencia", main = "Histograma de IED proveniente de Chile", breaks = 30)

# Histogram Países Bajos
hist(datos_paisesbajos, xlab = "IED", ylab = "Frecuencia", main = "Histograma de IED proveniente de Países Bajos", breaks = 30)
```

Luego de corregir los valores atípicos de la IED, se vuelve a presentar el resumen de las estadísticas descriptivas, y se presenta el histograma de la IED para todos los datos.

```{r descriptive_statistics3, echo=FALSE}

# Calculating the descriptive statistics without outliers
media <- colMeans(datos_filtered[, variables])
media <- format(media, digits = 2)

desviaciones <- apply(datos_filtered[, variables], 2, sd)
desviaciones <- format(desviaciones, digits = 2, scientific = FALSE)

minimo <- apply(datos_filtered[, variables], 2, min)
minimo <- format(minimo, digits = 2, scientific = FALSE)

maximo <- apply(datos_filtered[, variables], 2, max)
maximo <- format(maximo, digits = 2, scientific = FALSE)

summary_table <- data.frame(Variable = variables, 
                            Media = media, 
                            Desviaciones.Std = desviaciones,
                            Mínimo = minimo,
                            Máximo = maximo)
print(summary_table)

# IED Histogram
hist(datos_filtered$IED, xlab = "IED", ylab = "Frecuencia", main = "Histograma de IED proveniente del resto del mundo", breaks = 50)

```
```{r tax_difference, echo=FALSE}
# Tax difference between other countries and Colombia
colores <- ifelse(datos_filtered$Dif_impuesto >= 0, "green", "red")

# Points graph
plot(datos_filtered$Dif_impuesto, 
     pch = 12,
     col = colores,
     xlab = "Países",
     ylab = "Diferencia de impuestos",
     main = "Diferencia de impuesto entre países y Colombia")
abline(h = 0, col = "black", lwd = 1)


```
```{r tax_difference2, echo=FALSE}

# Average of tax difference by country
prom_dif_impuestos <- aggregate(Dif_impuesto ~ País, data = datos_filtered, FUN = mean)
plot(prom_dif_impuestos$Dif_impuesto,
     pch = 23,
     col = ifelse(prom_dif_impuestos$Dif_impuesto >= 0, "green", "red"),
     xlab = "Países",
     ylab = "Diferencia promedio de impuesto de renta",
     main = "Diferencia promedio de impuesto de renta entre países y Colombia")
abline(h = 0, col = "black", lwd = 1)

País_menoscompetivo <- prom_dif_impuestos[prom_dif_impuestos$Dif_impuesto >= 0, "País"]
print(País_menoscompetivo)
```
